臺灣高等法院臺中分院刑事判決　　　　　　　　　　九十三年度上訴字第二三二號
　　上　訴　人　臺灣彰化地方法院檢察署檢察官
　　上　訴　人
　　即　被　告　乙○○
　　指定辯護人　本院公設辯護人　甲○○
　　上　訴　人
　　即　被　告　丙○○
　　指定辯護人　本院公設辯護人　丁○○
右上訴人等因被告等強盜等案件，不服臺灣彰化地方法院九十二年度訴字第一○八二
號中華民國九十二年十二月二十五日第一審判決（起訴案號：臺灣彰化地方法院檢察
署九十二年度偵字第三六五六號），提起上訴，本院判決如左：
      主  文
原判決關於乙○○被訴加重強盜罪暨所定執行刑部分及丙○○部分均撤銷。
乙○○共同意圖為自己不法之所有，以恐嚇使人將本人之物交付，累犯，處有期徒刑
貳年。
丙○○意圖為自己不法之所有，攜帶兇器，以強暴至使不能抗拒，而取他人之物，累
犯，處有期徒刑柒年貳月。
其他上訴駁回。
乙○○撤銷改判部分及上訴駁回部分所處有期徒刑，應執行有期徒刑貳年貳月。
      事  實
一、乙○○前有違反麻醉藥品管理條例、肅清煙毒條例等前科，最近一次於民國八十
    九年間，因犯竊盜及公共危險罪，經原審分別判處有期徒刑五月、四月，應執行
    有期徒刑八月確定，甫於九十一年十一月二十九日執行完畢；丙○○前亦有竊盜
    、妨害家庭等前科，最近一次於八十三年間，因違反肅清煙毒條例及麻醉藥品管
    理條例案件，分別經原審判處有期徒刑三年四月、五月，及臺灣高等法院判處有
    期徒刑一年確定，後經定應執行刑為四年五月，甫於九十一年十二月二日執行完
    畢。詎二人均仍不知悔改，竟共同基於意圖為自己不法所有之恐嚇取財犯意聯絡
    ，因乙○○曾在設於彰化縣彰化市○○○路四八四號之「總統旅遊公司」彰化站
    （下稱總統旅遊公司）任職，熟悉該公司附近之地形，及該公司後方有一道鐵門
    ，打開後可通往後方之巷子，乙○○乃於九十二年四月二十四日上午十時許，駕
    駛其向不知情之邱民安所借用之車牌號碼Ｖ五─七八八三號自小客車，前往丙○○向不知情之王永芳所借住之彰化縣花壇鄉○○村○○路○段七四三號找丙○○
    ，二人乃計劃至總統旅遊公司恐嚇取財，並推由丙○○下手，乙○○則至總統旅
    遊公司後門巷口等待接應。謀議既定，乙○○於同日中午十二時四十五分許，駕
    駛上開自小客車，搭載丙○○抵達總統旅遊公司，丙○○便攜帶自王永芳家中取
    出為王永芳所有之在客觀上足以對人之生命、身體、安全構成威脅，可用以殺、
    傷人，具有危險性之水果刀一把，頭戴鴨舌帽並著口罩進入總統旅遊公司（適逢
    ＳＡＲＳ流行，該公司站務人員戊○○亦不疑有他），乙○○則依計劃將車輛駛
    至該公司後門巷口等候接應。丙○○進入總統旅遊公司後，即先佯裝乘客詢問戊○○下一班到臺北車次之時間，戊○○回答係下午一點半之後，丙○○又偽稱要
    借用廁所，戊○○告知廁所在後面，丙○○乃往後方廁所走去，未幾，丙○○突
    然往戊○○方向衝去，手持前開預藏之水果刀至戊○○面前，向戊○○恐嚇稱：
    將錢交出來等語，使戊○○心生畏懼。戊○○答稱沒錢後，丙○○竟超出其原本
    與乙○○謀議恐嚇取財之犯意聯絡範圍，改為強盜之犯意，單獨持該水果刀架住
    戊○○之脖子，並將戊○○壓在牆角，致使戊○○不能抗拒，進而打開櫃檯抽屜
    ，強取抽屜內之現金新台幣（下同）一萬元，以及戊○○之皮包一個（內有現金
    五千元、身分證、健保卡、金融卡、鑰匙及ＧＤ９２型行動電話一支），得手後
    ，隨即依計劃跑向後門欲開啟鐵門，惟因無法開啟，遂又衝往前門，由前門逃離
    現場，惟因一時緊張，不慎將該把水果刀遺留現場。丙○○逃出後直接跑向總統
    旅遊公司後方巷子，戊○○見狀立即追隨其後，見丙○○坐上乙○○駕駛之自小
    客車逃逸。乙○○因見戊○○在後追趕，恐戊○○已記下其車號，明知其駕駛之
    自小客車並未失竊，但為避免遭警方查緝，竟基於未指定犯人誣告之犯意，撥打
    行動電話向不知情之邱民安謊稱上開自小客車已失竊，並請邱民安去申報失竊，
    邱民安不疑有他，即向彰化縣警察局溪湖分局舊館派出所報稱其所有之自小客車
    已失竊，請求協助偵查竊盜罪嫌，而為未指定犯人，向該管公務員誣告犯罪。二
    人逃離現場後，將所得現金朋分花用，該行動電話由丙○○留用，其餘證件則為
    其二人所丟棄而未尋獲。嗣經戊○○記下車牌號碼報警處理，經警循線調查，並
    持臺灣彰化地方法院檢察署檢察官拘票分別於九十二年四月二十八日十八時十五
    分、同年六月二十六日二十三時三十分，拘提乙○○、丙○○到案，並在丙○○
    上揭向王永芳借住之房間內，起獲二人所得之ＧＤ９２型行動電話一支，而查悉
    上情。
二、案經彰化縣警察局彰化分局報告臺灣彰化地方法院檢察署檢察官偵查起訴。
    理  由
一、訊據被告乙○○除坦承有向邱民安佯稱其自小客車已失竊，請其申報失竊外，矢
    口否認有與被告丙○○共謀至總統旅遊公司恐嚇取財或強盜之犯行，辯稱：丙○○欲北上請伊開車載其至總統旅遊公司搭車，伊對於丙○○之強盜犯行並不知情
    ，且伊在丙○○告知強盜一事後，因一時緊張才請邱民安報失竊云云；被告丙○○固對於其有持水果刀進入總統旅遊公司，並取走該公司櫃台內之金錢及被害人
    戊○○之皮包之事實坦白承認，惟辯以：因乙○○告知總統旅遊公司欠其母子薪
    資十幾萬元，要伊去總統旅遊公司商談，伊至該公司沒有遇見老闆，在櫃台看到
    戊○○，伊向戊○○說乙○○母子薪資之事，戊○○以為伊要搶她而緊張大叫，
    伊一時緊張才拿出水果刀要戊○○拿錢出來云云。經查：
  (一)有關被告二人被訴加重強盜部分：
    1.就被害人戊○○於警詢及偵查中之證詞：
      (1)按被告以外之人於審判外之言詞或書面陳述，除法律有規定者外，不得作為
        證據；又被告以外之人於審判外之陳述，雖不符前四條之規定，而經當事人
        於審判程序同意作為證據，法院審酌該言詞陳述或書面陳述作成時之情況，
        認為適當者，亦得為證據。當事人、代理人或辯護人於法院調查證據時，知
        有第一百五十九條第一項不得為證據之情形，而未於言詞辯論終結前聲明異
        議者，視為有前項之同意。刑事訴訟法第一百五十九條第一項、第一百五十
        九條之五定有明文。本件被告二人對於被害人戊○○之指述，已於原審準備
        程序表示對於其證據能力無意見，復於原審及本院審判程序調查該證據時，
        被告二人、辯護人均未聲明異議，本院斟酌被害人戊○○前開陳述作成之情
        況，認為適當，得作為本件之證據，先予敘明。
      (2)而被害人戊○○於警詢時證稱：該名歹徒（即被告丙○○）進入站內，邊走
        邊問伊幾點有車，又說要借用廁所，該名歹徒往後方洗手間走去，而後即朝
        櫃台內走進來，手持一把利刃大聲斥喊伊，叫伊把錢拿出來，伊回答沒錢，
        該名歹徒即持刀架住伊之脖子將伊推壓至牆角，轉身翻開櫃台抽屜，搶走裡
        面現金，同時亦搶走伊皮包，便往後方逃離，伊見該名歹徒動手欲開啟後方
        鐵門，見伊把前門拉住，乃跑向前門，與伊發生拉扯，並將伊推開，往中華
        西路四七四巷內逃跑，伊尾隨呼叫，見其坐上車牌號碼Ｖ五─七八八三號自
        小客車逃逸等情（見偵卷第三一頁背面），復於偵查時亦為相同之指述（見
        偵卷第一○八頁背面）。可知被告丙○○一進入總統旅遊公司即佯裝一般乘
        車旅客詢問車班、借用廁所等，根本未向被害人戊○○提及總統旅遊公司積
        欠被告乙○○母子薪資一事。且被告乙○○業已供陳：伊與總統旅遊公司並
        無薪資糾紛，係該公司積欠其母親薪資，而其母親亦未請伊至該公司催討薪
        資明確（見原審卷第九十頁），姑不論總統旅遊公司有無積欠被告乙○○母
        親薪資，被告乙○○始終否認其與被告丙○○至該公司之目的為催討薪資；
        而縱有薪資糾紛，應催討之對象亦係該公司之管理部門（例如會計部），而
        非該公司之售票櫃台及櫃台人員，況且被告丙○○持水果刀喝令櫃台人員戊○○拿錢出來，顯已逾一般催討或商談薪資處理問題之常情。是被告丙○○
        所辯其係欲幫被告乙○○母子向總統旅遊公司索討薪資，戊○○以為伊要搶
        她而緊張大叫，伊一時緊張才拿出水果刀要戊○○拿錢出來云云，不足採信
        。
      (3)且依被害人戊○○之上開證詞，堪認被告丙○○係先持刀在被害人戊○○面
        前大聲斥喊被害人戊○○，叫被害人戊○○把錢拿出來，因被害人戊○○答
        稱沒錢，被告丙○○始持刀架住其脖子將其推壓至牆角再強取財物。說明如
        下：
        按恐嚇取財與強盜罪，同以意圖為自己或第三人不法所有為主觀違法要件
          ，其所異者，在實施之手段不同；恐嚇取財罪，係以將來之惡害通知被害
          人使其生畏怖心，或以現時之危害通知被害人，縱使施以強暴或脅迫，苟
          此等強制行為，並未至使被害人達不能抗拒之程度，亦即其意思自由尚未
          達喪失者，即屬相當；強盜罪則以目前危害或施用強暴、脅迫等不正方法
          至使被害人不能抗拒，亦即其意思自由已喪失之程度者，始足當之；又強
          盜罪之所謂「不能抗拒」，係指行為人所為之強暴、脅迫等不法行為，就
          當時之具體事實，予以客觀之判斷，足使被害人身體上或精神上達於不能
          或顯難抗拒之程度而言（最高法院八十年度台上字第一五九一號裁判及九
          十一年度台上字第二九○號裁判要旨可資參照）。
        故依本件犯罪情節，應認被告丙○○於初始係持刀喝令被害人戊○○交付
          財物，但並未以刀作勢欲傷害被害人戊○○之舉動，揆諸首揭說明，被告
          丙○○至此階段之行為顯係僅以現時之危害通知被害人戊○○，尚未至使
          被害人戊○○達不能抗拒之程度，應該當於恐嚇取財罪之構成要件。其後
          ，因被害人戊○○拒絕交出財物，被告丙○○始持刀架住其脖子將其推壓
          至牆角再強取財物，此時被害人戊○○係遭被告丙○○持水果刀架住脖子
          ，並將其壓至牆角，其因恐懼而不能反抗，任由被告丙○○取去櫃台抽屜
          內之金錢及其皮包，已據被害人戊○○於偵查中指訴明確（見偵卷第一○
          九頁背面），而扣案之水果刀一把刀鋒銳利，被告丙○○持銳利之水果刀
          架在被害人戊○○之脖子上，並將其壓至牆角，稍有不慎，被害人戊○○
          之生命、身體均有可能遭受難以預測之傷害，被害人戊○○雖謂其先用左
          手去擋刀子等情，應係指其在被告丙○○持水果刀喝令其拿錢出來，其稱
          沒錢，被告丙○○即持刀架在其脖子之一瞬間，蓋一般人於突遭外力傷害
          時，其本能或有以手抵擋之反應，就本件被告丙○○之整體犯罪行為觀察
          ，其取走櫃台抽屜內之金錢及被害人戊○○皮包之時，被害人戊○○均係
          遭被告丙○○持刀壓制之狀態，徵諸社會一般通念被告丙○○上開所為實
          已足以壓制被害人戊○○之意思決定與行動自由，顯見被害人戊○○已喪
          失其自由之意思，而達到無法抗拒之程度，揆諸首揭說明，被告丙○○於
          此階段所為強暴手法已使被害人戊○○身體上或精神上達於不能抗拒之程
          度，應該當於加重強盜罪之構成要件。綜觀被告丙○○本件犯行，應成立
          加重強盜罪無訛。
        而被告丙○○之辯護人為其辯護稱：依被害人戊○○所述，其曾用手去擋
          刀子，因認被告丙○○所為尚未達使被害人不能抗拒之程度，應僅成立恐
          嚇取財罪等語，顯與事實不符，亦於法無據，難以採憑。
      (4)再者，被害人戊○○在偵查中復稱：「（被告展興中錢拿走後？）他往後面
        跑，我不知道他為何知道後面有門，可能是他上廁所看到，我們平時也沒想
        到開那扇門。我便往前門跑，把被告鎖在裡面，但他又往前門跑，並拉開門
        後便往巷內跑，我追出去看，他跳上一台白色車內，我本來沒注意車停在哪
        裡，是後來同事問我，我往巷子走去，才發現後門一打開就是白色車子停放
        的地方」等語（見偵卷第一○九頁），益徵被告乙○○在搭載被告丙○○抵
        達總統旅遊公司後，隨即將車子駛至該公司後門巷口處等候接應，被告丙○○於得手後，乃依計劃往該公司後門離去。被告乙○○固辯稱：被告丙○○
        要北上，請伊載其至總統旅遊公司搭車，該公司位於交流道旁，伊將車子停
        在公司旁邊巷口等云云，惟被告丙○○先則供認其至總統旅遊公司係因該公
        司積欠被告乙○○債務，被告乙○○提議要向該公司拿一筆錢，以出一口氣
        等語，繼之稱該公司積欠被告乙○○母子薪資，伊要幫被告乙○○母子催討
        等語，然從未提及其至該公司之目的為搭車北上。況倘如被告乙○○所稱，
        被告丙○○要求其等候，則其大可在總統旅遊公司門口暫停等候，無需駛至
        巷子內，蓋被告丙○○至該公司問車班，隨即可決定是否搭乘，被告乙○○
  在門口暫停之時間既短，更難想像其一定要將車子駛至巷內該公司後門處等
        候之理由，是被告乙○○所辯，尚難憑採。又被告乙○○前曾任職於總統旅
        遊公司，對於該公司之地理環境（即後門何在、通往何處）應知之甚詳，被
        告丙○○亦自承：總統旅遊公司有後門，係被告乙○○告知的等情（見偵卷
        第一三五頁背面），倘非被告乙○○提議並事先規劃逃逸路線，被告丙○○
        要無可能於得手後直接往後門逃逸，被告乙○○之車子適亦停在後門處停候
        ，堪認本件係被告二人共謀推由被告丙○○進入總統旅遊公司以不法手段取
        得財物，具有為自己不法所有之意圖甚明。
    2.就被害人王永芳於警詢及偵查中之證詞：
      (1)按被告以外之人於偵查中向檢察官所為之陳述，除顯有不可信之情況者外，
        得為證據，刑事訴訟法第一百五十九條之二第二項定有明文。又被告以外之
        人於審判中有滯留國外或所在不明而無法傳喚或傳喚不到者，其於檢察事務
        官、司法警察官或司法警察調查中所為之陳述，經證明具有可信之特別情況
        ，且為證明犯罪事實之存否所必要者，得為證據，刑事訴訟法第一百五十九
        條之三第三款亦有明文。而該條立法例乃係採英美法「傳聞法則」之例外，
        亦即證人在警詢即法院外之陳述，倘若符合(一)必要性，即因已無法再從同一
        陳述者取得原陳述以外之證言，而具有利用原陳述之必要性，及(二)可信性之
        情況保證，係指陳述時之外部客觀的情況值得信用而言（非指陳述之實質內
        容的信用性，否則證據能力與證據力之界限勢將有所混淆），乃有證據能力
        。
      (2)證人王永芳於偵查中已經檢察官二次傳喚作證，已就其所見聞即被告丙○○
        持其所有之水果刀至總統旅遊公司犯罪，及被告乙○○、丙○○在其住處互
        相指責對方就本件犯罪未依計劃行事等情（詳見後述），業據證人王永芳具
        結，並向檢察官陳述明確，尚無其他顯不可信之情況，故其在偵查中向檢察
        官所為之陳述，得為證據。再者，證人王永芳經原審先後二次傳喚到庭作證
        ，均未到庭作證，而其證述為證明被告二人共同謀議犯下本件強盜犯行之待
        證事實存在與否所不可或缺之證據，再斟酌證人王永芳係於九十二年四月二
        十八日十三時五十分至其住處尋找被告丙○○後，同日十七時三十分即製作
        警詢筆錄（有搜索、扣押筆錄等件足參），其自無足夠時間仔細衡量其陳述
        之利害、或有他人介入、干擾之情況，就證人王永芳陳述當時之外部客觀情
        況而言，其陳述具有可信性，故證人王永芳於警詢時之陳述符合傳聞法則例
        外之必要性及可信性之情況保證二要件，自亦有證據能力。查證人王永芳於
        警詢、偵查均一致證稱：被告丙○○告訴伊，被告乙○○邀他一起去搶一家
        遊覽車售票站，伊問被告丙○○時，被告乙○○在一旁指責被告丙○○說，
        他搶完後沒有從該公司售票站出來反而從前門出來，才會被人追，讓車牌被
        人記下，而被告丙○○說車不是偷的，為什麼要去搶前沒有將車用膠布貼上
        等語（見偵卷第四六頁背面、四七頁、九六背面、九七頁、一三四頁背面、
        一三五頁）。本院斟酌證人王永芳於九十二年四月二十八日警詢時所為陳述
        ，與其同年五月十五日、七月十日向檢察官所為陳述，其證述尚屬一致，復
        就被告二人事後互相指責對方之內容，與本件被告二人犯案之經過、分工相
        符，倘證人王永芳非親自見聞被告二人言談內容，對於該案之細節自不可能
        如此清楚，況被告丙○○為證人王永芳妹妹之男朋友，又提供住處給被告丙○○居住，復與被告乙○○素無仇怨，證人王永芳更無動機無中生有編造被
        告二人事後互相指責對方之情節以誣陷被告二人，其證詞應屬可採。惟衡情
        一般人如未受法律專業訓練，對於「恐嚇取財」、「搶奪」、「強盜」或「
        搶」等用語，並無法正確區分其法律上之意義，要難以被告二人事後互相指
        責對方之過程中係用「搶」字，即遽認被告二人係共謀「恐嚇取財」、「搶
        奪」或「強盜」，故仍應就其他證據綜合判斷始能認定被告二人之犯行究竟
        為何。是證人王永芳之證詞僅能證明被告二人確共同謀議至總統旅遊公司以
        不法手段取得財物，，事後因犯案過程與計劃有異，恐已遭被害人戊○○記
        下車牌，被告二人乃互相指責對方。
      (3)準此，被告二人事後辯稱：渠等沒有向證人王永芳講過本案，證人王永芳不
        可能知情云云，要屬事後飾卸之詞，不足採信。
    3.再查，被告乙○○自承被告丙○○上車後，其發現被告丙○○手持一女用皮包
      ，被告丙○○並已告知進入總統旅遊公司強盜一事，被害人又在後追呼強盜，
      倘如被告乙○○所辯，其未與涉該犯行，何以非但未停車，反而加速離去，若
      謂被告乙○○突遇該事，一時不知如何反應，則在駛離現場後，自應有餘裕冷
      靜思考並立即向警察機關報告此事，詎被告乙○○竟自行以行動電話通知邱民
      安，稱其所有之自小客車遭竊，請邱民安向警察機關申報失竊（詳後說明），
      以逃避追緝，由此可徵被告乙○○係因恐遭被害人戊○○記下車號，東窗事發
      ，始向邱民安佯稱車子遭竊，其與被告丙○○就本件不法取財之犯行確有共同
      之犯意聯絡及行為分擔無訛。
    4.且被告丙○○、乙○○二人至總統旅遊公司以不法手段取得櫃檯人員財物之計
      劃，係被告乙○○於九十二年四月二十四日約十時許，至被告丙○○之住處向
      其提議，並規劃得手後之逃逸路線後，由被告乙○○搭載被告丙○○至總統旅
      遊公司，由被告丙○○下手，被告乙○○則將自小客車駛至該公司後巷等候，
      俟被告丙○○得手後接應其離開，已據被告丙○○於警詢、偵查中供認明確（
      見偵卷第一一三、一一四、一二六頁背面及一二七頁），且此部分自白核與前
      開認定之事實相符，自可採信。雖被告丙○○事後改稱：伊係要去洽談被告乙○○薪資之事，一時緊張始發生此事云云，然所辯與事實並不相符，難以遽採
      。
    5.又被告乙○○始終否認有何與被告丙○○共同恐嚇取財或強盜之犯行乙情，就
      此分述如後：
      (1)按共同正犯之所以應對其他共同正犯所實施之行為負其全部之責任者，以其
        就行為有犯意之聯絡為限；共同正犯之犯意聯絡，不限於事前有所協議，其
        於行為當時，基於互相之認識，以共同犯罪之意思參與者，亦無礙於共同正
        犯之成立；共同實施犯罪行為之人，在合同意思範圍以內，各自分擔犯罪行
        為之一部，相互利用他人之行為，以達其犯罪目的者，即應對全部所發生之
        結果，共同負責（最高法院五十年台上字第一○六○號、七十三年台上字第
        一八八六號、二十八年上字第三一一○號判例參照）。
      (2)共同被告丙○○固曾供稱：伊與乙○○至總統旅遊公司強盜櫃檯人員財物之
        計劃，係乙○○所提議等語。惟一般人對於「恐嚇取財」、「搶奪」、「強
        盜」或「搶」等用語，並無法正確區分，要難以被告丙○○所用「強盜」之
        文義，即遽認被告二人係共謀「強盜」，尚應就其他證據綜合判斷始能認定
        被告二人之犯行為何，前已敘明。
      (3)衡諸本件被告二人係推由被告丙○○獨自一人手持水果刀一把進入總統旅遊
        公司，雖水果刀仍具有危害性，然自不若槍械之殺傷力之大及所得壓制被害
        人人數之多，水果刀復較易為對方所奪取。且據前所述，被告丙○○於進入
        該公司後，於初始僅係持刀喝令被害人戊○○交付財物，但並未以刀作勢欲
        傷害被害人戊○○之舉動，由此亦難認被告二人於犯案前，係謀議以強盜之
        手段為之。
      (4)是依前揭說明，本件僅能證明被告二人就前開恐嚇取財犯行，有犯意之聯絡
        及行為之分擔，尚難遽認被告二人就前開強盜犯行，有何犯意之聯絡及行為
        之分擔。至被告丙○○於持刀恐嚇取財之過程中，因被害人拒絕交出財物，
        即自行決定超出其原本與被告乙○○謀議恐嚇取財之犯意聯絡範圍，改為強
        盜之犯意，並單獨持刀強盜被害人之財物甚明。
    6.綜上各節，被告乙○○所辯未與被告丙○○共同恐嚇取財及被告丙○○所辯其
      行為未達強盜之程度云云，均係事後飾卸之詞，委無足採。此外，並有贓物保
      管收據一紙、被告丙○○進出總統旅遊公司之監視器翻拍照片十三張及扣案水
      果刀一把可資佐證，本件事證明確，被告二人此部分犯行均堪認定，應依法論
      科。
  (二)有關被告乙○○被訴未指定犯人之誣告部分：
    被告丙○○於得手後，乘坐被告乙○○預先停放在總統旅遊公司後門巷口接應之
    車子，因被害人戊○○在後追趕，被告乙○○恐其車號可能已遭被害人記下，明
    知該自小客車未遭竊，竟仍打電話通知不知情之車主邱民安向警察機關申報失竊
    ，邱民安不疑有他，乃依被告乙○○之通知，逕向彰化縣警察局溪湖分局舊館派
    出所申報失竊，被告乙○○固坦承有打電話通知邱民安申報失竊之事實，惟仍辯
    稱：因被告丙○○上車後，告知他強盜之事，伊一時緊張才請邱民安申報失竊云
    云。經查，被告乙○○利用不知情之邱民安向警察機關申報失竊之經過，已據證
    人邱民安於警詢、偵查中證述明確（關於證人邱民安審判外之陳述，被告二人已
    於準備程序表示對於其證據能力無意見，復於原審及本院審判程序調查該證據時
    ，被告二人、辯護人均未對之聲明異議，被告二人並稱證人邱民安所言實在，本
    院斟酌證人邱民安前開陳述作成之情況，認為適當，得作為本件之證據），並有
    彰化縣警察局車輛協尋電腦輸入單影本一份在卷可憑，被告乙○○明知該自小客
    車未遭竊，仍請不知情之邱民安向警察機關申報失竊，其未指定犯人，向該管公
    務員誣告犯罪之犯行，已堪認定。
二、按被告丙○○持之供本件犯罪所用之水果刀一把，刀鋒銳利，在客觀上足以對人
    之生命、身體、安全構成威脅，可用以殺、傷人，具有危險性，自屬兇器。故核
    被告乙○○所為，應係犯刑法第三百四十六條第一項之恐嚇取財罪及刑法第一百
    七十一條第一項之未指定犯人誣告罪；被告丙○○所為，係犯刑法第三百三十條
    第一項之加重強盜罪。公訴意旨雖以本案被告乙○○與丙○○係基於強盜之犯意
    聯絡而推由被告丙○○持刀強取總統旅遊公司財物，認被告乙○○係犯刑法第三
    百三十條第一項之加重強盜罪等語，然本件尚查無其他積極證據足以證明被告乙○○與被告丙○○係基於強盜之犯意聯絡而為本件犯行，前已敘明，則公訴人認
    被告乙○○所為係犯刑法第三百三十條第一項之加重強盜罪，起訴法條尚有未洽
    ，惟因起訴之基本事實仍屬同一，爰將起訴法條予以變更為刑法第三百四十六條
    第一項恐嚇取財罪。又被告乙○○、丙○○事前均知悉要由被告丙○○持水果刀
    進入總統旅遊公司以恐嚇之手法使該公司人員交付財物，嗣被告丙○○持水果刀
    恐嚇被害人戊○○交出財物時，遭被害人戊○○拒絕，被告丙○○則超出原本與
    被告乙○○犯意聯絡之範圍，單獨從恐嚇取財提昇為強盜犯意甚明，是被告二人
    就前開恐嚇取財犯行，有犯意之聯絡及行為之分擔，均係共同正犯；而被告丙○○就前開強盜犯行則係單獨起意為之，為單獨正犯。再者，被告乙○○前開未指
    定犯人之誣告犯行，係利用不知情之邱民安為之，係屬間接正犯。且被告乙○○
    所犯恐嚇取財及未指定犯人誣告二罪間，犯意各別，罪名不同，應予分論併罰。
    末查，被告乙○○、丙○○分別有事實欄所示之科刑及執行紀錄，有卷附臺灣高
    等法院被告全國前案紀錄表二份可稽，其等受有期徒刑之執行完畢後，五年以內
    再犯有期徒刑以上之本罪，均為累犯，應依刑法第四十七條之規定加重其刑。原
    審就被告乙○○所犯未指定犯人誣告部分，依刑法第一百七十一條第一項、第四
    十七條之規定，並論以間接正犯，且審酌被告乙○○犯罪動機、目的、手段、所
    生危害及犯後態度等一切情狀，量處有期徒刑三月。其認事用法及量刑均無不合
    ，應予維持，公訴人及被告乙○○就此部分上訴，均無理由，應予駁回。至關於
    被告乙○○所犯恐嚇取財罪及被告丙○○所犯加重強盜罪部分，原審判決對被告
    二人論罪科刑，固非無見，惟查：(一)原審法院就被告乙○○所犯恐嚇取財罪部分
    ，誤為係犯刑法第三百三十條第一項之加重強盜罪；(二)被告二人就前開恐嚇取財
    犯行，有犯意之聯絡及行為之分擔，均係共同正犯，被告丙○○就前開強盜犯行
    則係單獨起意為之，為單獨正犯，而原審法院誤認被告二人就前開強盜犯行，有
    犯意之聯絡及行為之分擔，為共同正犯，此部分認定事實及適用法律均難稱妥適
    ，尚有未洽。檢察官上訴意旨僅稱原審就被告二人此部分犯行量刑過輕，及被告
    丙○○上訴意旨僅稱其行為未達強盜之程度，其上訴均無理由；另被告乙○○上
    訴意旨所稱其未與被告丙○○共同恐嚇取財乙節，雖無理由，然其上訴意旨所稱
    其未與被告丙○○共同強盜乙節，則有理由，且原判決有前揭可議之處，自應由
    本院將原審判決關於被告乙○○所犯加重強盜罪暨定執行刑部分，及被告丙○○
    所犯加重強盜罪部分，均予撤銷改判。爰審酌被告二人共謀向總統旅遊公司櫃檯
    人員恐嚇取財，並推由被告丙○○持刀入內為之，而被告丙○○於持刀實施前開
    犯行之過程中，因被害人戊○○拒絕交出財物，即獨自提昇其犯意為強盜犯意，
    並持刀壓制被害人戊○○後強取其財物，對被害人戊○○已造成心理上莫大之恐
    懼，及犯罪之動機、目的、所得財物不多、犯後仍飾詞圖卸刑責，尚未賠償被害
    人之損失等一切情狀，分別量處被告乙○○如主文第二項所示之刑，並就其所處
    之刑與上訴駁回部分所處之刑，定其應執行之刑如主文第五項所示；量處被告丙○○如主文第三項所示之刑。檢察官雖於本院審理中就被告二人被訴加重強盜部
    分具體求刑有期徒刑十年，惟本院審酌前開各情及本件情節，認宣告如主文所示
    之刑已足收警惕、教化之效，檢察官前開求刑似嫌過重，併此敘明。至扣案之水
    果刀為被告丙○○取自證人王永芳之住處，為證人王永芳所有，業據被告丙○○
    及證人王永芳供述及證述明確，爰不為沒收之諭知，亦予敘明。
據上論結，應依刑事訴訟法第三百六十八條、第三百六十九條第一項前段、第三百六
十四條、第二百九十九條第一項前段、第三百條，刑法第二十八條、第三百四十六條
第一項、第三百三十條第一項、第四十七條、第五十一條第五款，罰金罰鍰提高標準
條例第一條前段，判決如主文。
本案經檢察官己○○到庭執行職務。
中      華      民      國    九十三    年     十一     月     十八     日
                                   臺灣高等法院臺中分院刑事第七庭
                　審判長法  官　林  榮　龍
                                               法　官  林  宜  民
                                             　法　官  許　秀　芬
右正本證明與原本無異。
被告乙○○不得上訴，檢察官及被告丙○○均得上訴。
如不服本判決應於收受送達後十日內向本院提出上訴書狀，其未敘述上訴之理由者並
得於提起上訴後十日內向本院補提理由書（均須按他造當事人之人數附繕本）。
                                               書記官　金  珍  華
中     華     民     國     九十三     年     十一     月     十九      日
附錄論罪科刑法條：
刑法第一百七十一條第一項：
未指定犯人，而向該管公務員誣告犯罪者，處一年以下有期徒刑、拘役或三百元以下
罰金。
刑法第三百四十六條第一項：
意圖為自己或第三人不法之所有，以恐嚇使人將本人或第三人之物交付者，處六月以
上五年以下有期徒刑，得併科一千元以下罰金。
刑法第三百三十條第一項：
犯強盜罪而有第三百二十一條第一項各款情形之一者，處七年以上有期徒刑。
                                                              　　　　　Ｆ
